臺灣臺中地方法院刑事判決　　　　　　　　　　　　九十一年度易字第一六六七號
　　公　訴　人　臺灣臺中地方法院檢察署檢察官
　　被　　　告　乙○○
右列被告因詐欺案件，經檢察官提起公訴（九十一年度偵字第一００一八號），本院
判決如左：
    主  文
乙○○幫助意圖為自己不法之所有，以詐術使人將本人之物交付，處有期徒刑參月，
如易科罰金，以參佰元折算壹日。
    事  實
一、乙○○可預見一般人購買他人金融帳戶使用常與財產犯罪密切相關，且取得他人
    存摺之目的在於收取贓款及掩飾犯行不易遭人追查，又對於提供帳戶雖無引發他
    人萌生犯罪之確信，但仍以縱若有人持以犯罪亦無違反其本意之幫助犯意，於民
    國（下同）九十年十一月下旬，將其甫於九十年十一月十九開戶之台中市英才郵
    局郵局００三一０六─七─０一八九六八─四帳戶之存摺、印章、提款卡及身分
    證影本等，提供予某不詳姓名成年人，而基於幫助該人之不確定故意，任由他人
    藉以遂行犯罪，而該人旋以「太平協和集團有限公司」之名義，寄發俗稱「刮刮
    樂」之廣告及兌獎單，佯稱收到兌獎單之人中獎，獎金港幣二十五萬元云云，使
    如附表所示之丁○○等人陷於錯誤，各於附表所示之時間打電話聯絡兌獎事宜，
    接電話之人即告知需先匯款七萬元之稅金至乙○○等人（另有陳正偉、柯士成等
    人帳戶，該二人另移臺灣高雄、南投地方法院檢察署偵辦）帳戶，嗣後再以需加
    入香港馬會之臨時會員方可領獎為由，而要求匯入不等之金額。嗣丁○○等人發
    覺有異始知受騙，故向警方報案因而查獲。
二、案經臺中市警察局第一分局報請臺灣臺中地方法院檢察署檢察官偵查起訴。
    理  由
一、訊之被告乙○○矢口否認有何幫助詐欺之犯行，辯稱：伊係於九十年十一月下旬
    借住在台中縣豐原市○○○路一不詳真實姓名、年籍綽號「小黑」之網友家中，
    因伊將上開存摺、提款卡、印章、身分證影本、行動電話一支等物放置於背包中
    而一併被綽號「小黑」竊走，伊並未將存摺等提供給任何人使用云云。然查：
    （一）被害人丁○○、丙○○、戊○○、甲○○確遭不詳姓名之人以如犯罪事實
          欄所示之手法施詐之事實，業據被害人丁○○、丙○○、甲○○於警訊及
          偵查時、被害人戊○○於警訊時指訴甚詳，並有郵政國內匯款執據（受款
          人為乙○○）影本四紙及被告乙○○上開帳戶之客戶歷史交易清單影本等
          件附卷可稽，堪認被害人之指訴屬實。
    （二）被告雖矢口否認曾將其所有上開帳號之存摺、提款卡、印章及身分證影本
          等物件交予他人，然其上開帳戶係於九十年十一月十九日申請並完成開戶
          手續，距離被害人丁○○於九十年十二月六日匯款七萬元進入其帳戶之時
          間僅相隔十七天，且自開戶至該匯款日之間，僅有九十年十一月二十九日
          當日先存入一千一百元，繼之提出一千元之情形，此有被告上開帳戶之客
          戶歷史交易清單在卷可稽，此應非巧合；再者，該名詐騙集團之不詳姓名
          成年人領取贓款之方式，亦有經由自動提款機提領，如被告未曾自動提供
          其提款卡之密碼，該人又如何得僅以存摺、提款卡、印章、身分證影本而
          向郵局查知密碼，可見被告所辯並無可採。
    （三）被告既遺失上開存摺、提款卡、印章、身分證影本、行動電話此等在身分
          上、交易上具有重要憑信之文件，且其中之印章、身分證影本均足以被他
          人冒用其名義，以為犯罪之用，被告竟異於一般人之作法，任由上開重要
          證件遺失，而未向警察機關報案，此顯悖於常情；又一般人在郵局開立帳
          戶，必然會有其用處（用以存款或交易往來之用），則若不慎遺失存摺、
          提款卡，定立即向開立帳戶之金融機構申請止付，以防帳戶被非法冒用；
          或應向金融機構取消該帳戶，另外設立新帳戶使用，而不應如此不聞不問
          至此，故被告此種不合常情之辯詞，實不足採信。
    （四）再者，依被告所辯其係因借住一名綽號「小黑」之網友家中三日，所有上
          開證件為「小黑」竊走，嗣人去樓空，不知該名「小黑」之去向；然被告
          既能借住「小黑」住處三日，衡情二人應有相當之情誼，關係非淺才是，
          焉有不知「小黑」之真實姓名、年籍及聯絡方式及去向之理？被告僅空言
          其證件為不知名之人所竊取，顯係畏罪卸責之詞。綜上各情，被告確係將
          上開存摺、提款卡、印章及身分證影本等資料提供予不詳姓名之成年人使
          用無訛。
    （五）按刑法上之故意，可分為直接故意與不確定故意（間接故意），所謂「不
          確定故意」，係指行為人對於構成犯罪之事實，預見其發生而其發生並不
          違背其本意者，刑法第十三條第二項定有明文。是被告既將上開存摺、提
          款卡、印章及身分證影本等件提供予不詳姓名成年人使用，且無法供明其
          有何確信不至遭他人利用為犯罪工具之情，顯見被告係容任該成年人利用
          其帳戶據以犯罪（詐欺取財）之用，且並不違反被告之本意。況邇來，利
          用「刮刮樂」等名義詐欺取財之犯罪類型層出不窮，該等犯罪，多數均係
          利用人頭帳戶作為出入帳戶，並經媒體廣為披載，被告既已成年且為智力
          正常之人，對此應知之甚詳，竟仍將其郵局存摺、提款卡、印章、身分證
          影本等提供不認識之成年人，而該成年人果然據以為犯詐欺取財之出入帳
          戶，足見被告有容任該成年人利用其帳戶犯詐欺取財罪之不確定故意，允
          無疑義。綜上所述，被告上開辯解，顯係卸責之詞，不足採信。本件事證
          明確，被告犯行堪予認定。
二、被告基於幫助詐欺之不確定故意，提供前開郵局存摺、印章、提款卡、身份證影
    本等資料，給予該不詳姓名成年人其所屬詐欺集團，作為匯款專戶，幫助該集團
    成員取得詐欺被害人款項之行為，核其所為，係犯刑法第三十條第一項前段、第
    三百三十九條第一項之幫助詐欺取財罪。被告幫助他人犯詐欺取財罪，為從犯，
    爰依刑法第三十條第二項減輕其刑。爰審酌被告因一時起貪念致犯此罪行，擾亂
    金融交易秩序及阻礙國家偵查追緝之行使，及其智識、犯罪目的、手段，犯罪後
    仍飾詞狡辯之態度等一切情狀，量處如主文所示之刑，並諭知易科罰金之折算標
    準。
據上論斷，應依刑事訴訟法第二百九十九條第一項前段，刑法第三十條、第三百三十
九條第一項、第四十一條第一項前段，罰金罰鍰提高標準條例第一條前段、第二條，
判決如主文。
本案經檢察官藍獻榮到庭執行職務。
中      華       民      國      九十一    年    九     月     十八     日
                                臺灣臺中地方法院刑事第七庭
                                    法  官  曾  佩  琦
右正本證明與原本無異。
如不服本判決，應於判決送達後十日內向本院提出上訴狀，上訴於臺灣高等法院臺中
分院( 須附繕本 )。
                                    書記官
中      華       民      國      九十一    年    九     月     十九     日
附錄本判決論罪科刑之法條：
刑法第三百三十九條第一項：
意圖為自己或第三人不法之所有，以詐術使人將本人或第三人之物交付者，處五年以
下有期徒刑、拘役或科或併科一千元以下罰金。
附表：
    被害人    被害時間              匯入帳戶    金額（新台幣）
一、丁○○    九十年十二月六日      乙○○      七萬元
                                    陳正偉      十萬元
二、丙○○    九十年十二月二十一日  乙○○      七萬零一百八十元
                                    柯士成      四十萬元
三、戊○○    九十年十二月二十四日  乙○○      七萬元
                                    陳正偉      十萬元
四、甲○○    九十年十二月二十八日  乙○○      七萬元
                                    陳正偉      十萬元
